臺灣高雄地方法院民事裁定　　　　　　 100年度簡抗字第20號
抗　告　人　程陳群英
相　對　人　安泰商業銀行股份有限公司
法定代理人　齊百邁
上列當事人間返還不當得利事件，抗告人對於民國100 年6 月27
日本院高雄簡易庭所為100 年度雄簡字第1411號裁定提起抗告，
本院裁定如下：
    主    文
抗告駁回。
抗告費用由抗告人負擔。
    理    由
一、抗告意旨略以：原審固於民國100 年5 月11日以100 年度雄
    補字第627 號裁定命抗告人於收受送達後5 日內，補繳第一
    審裁判費新台幣（下同）3,310 元，該裁定並於100 年5 月
    18日寄存於高雄市政府警察局左營分局左營派出所，以為送
    達，惟依民事訴訟法第138 條第3 項規定，寄存機關既應自
    寄存之日起保存該寄存文書2 個月，自應允抗告人於前揭文
    書保存期間內補正裁判費，抗告人復於100 年7 月11日補繳
    第一審裁判費3,310 元，抗告人之起訴應屬合法，原審未察
    上情，逕以抗告人未遵期補繳裁判費為由，駁回抗告人之起
    訴，容有違誤等語。
二、按抗告法院認抗告為不合法或無理由者，應為駁回抗告之裁
    定，民事訴訟法第492 條第1 項定有明文。次按送達，由法
    院書記官交執達員或郵政機關行之，由郵政機關行送達者，
    以郵差為送達人。又送達於應受送達人之住、居所、事務所
    或營業所行之，但在他處會晤應受送達人時，得於會晤處所
    行之。送達住、居所、事務所或營業所，不獲會晤應受送達
    人者，得將文書付與有辨別事理能力之同居人或受僱人，民
    事訴訟第124 條第1 項、第136 條、第137 條第1 項亦有明
    定。再依同法第138 條第1 項規定，寄存送達限於不能依第
    136 條及第137 條規定行送達者，始得為之。同法第2 項規
    定，寄存送達，自寄存之日起，經10日發生效力。而寄存送
    達，除須將應送達之文書寄存送達地之自治或警察機關外，
    並須製作送達通知書，記明寄存文書之處所，黏貼於應受送
    達人住居所、事務所或營業所門首，俾應受送達人知悉寄存
    之事實，前往領取，二者缺一不能謂為合法之送達，有最高
    法院64年台抗字第481 號判例要旨足資參照。申言之，如經
    踐行前述程序，則毋待應受送達人實際受領，於該程序踐行
    完畢之時，即為合法寄存，自寄存之日起算10日即生合法送
    達效力。
三、經查：
  (一)抗告人於100 年5 月4 日向本院提出起訴狀，惟未據繳納裁
    判費，經本院高雄簡易庭以100 年度雄補字第627 號裁定，
    命抗告人於收受該裁定送達後5 日內繳納第一審裁判費新台
    幣（下同）3,310 元（下稱系爭補費裁定），並由原審書記
    官將該裁定交付郵務機關送達，郵務機關於100 年5 月16日
    、100 年5 月17日兩次投遞均未獲會晤抗告人本人及其同居
    家屬，而於100 年5 月18日辦理寄存送達，並製作送達通知
    書2 份，將1 份黏貼於高雄市○○○路827 之1 號門口，將
    另1 份置於該址門邊之適當位置後，將該裁定寄存於左營派
    出所，抗告人嗣於100 年7 月29日前往左營派出所領取該裁
    定等情，有送達證書、中華郵政股份有限公司高雄郵局郵務
    科100 年8 月16日郵左字第1000000056號函在卷可稽（見原
    審卷第17頁、第21頁），足認郵務機關已踐行前揭寄存送達
    程序，揆諸前引規定及說明，系爭補費裁定已於100 年5 月
    18日合法寄存，自寄存之日起算10日，即於100 年5 月28日
    生合法送達效力，是自斯時起算系爭補費裁定所定補費期日
    5 日，抗告人至遲應於100 年6 月2 日以前繳納第一審裁判
    費，原裁定以抗告人未遵期繳納第一審裁判費為由，於100
    年6 月27日裁定駁回抗告人之起訴，於法並無違誤。抗告人
    主張應於保管機關保存文書期間屆滿後，始行起算補費期間
    ，核與前開規定不符，而不可採。
  (二)又抗告人雖於100 年6 月27日原審裁定駁回抗告人之起訴後
    ，已於100 年7 月11日補繳第一審裁判費3,310 元（見本院
    卷第2 頁背面），惟抗告人之起訴既原審裁定駁回，其訴已
    不存在，前開事後繳費之行為自不生補正第一審裁判費之效
    力，抗告人於起訴遭駁回後所繳納之裁判費，本院當予發還
    抗告人（參見司法院廳民一字第21352 號民事座談會研究
    意見），抗告人如仍有對相對人提起返還不當得利訴訟之必
    要，自得另行起訴為之，附此敘明。
四、綜上，抗告人未依系爭補費裁定所定期日補繳第一審裁判費
    ，原法院裁定駁回其訴，核無不合。抗告意旨指摘原裁定不
    當，為無理由，應予駁回。
據上論結，本件抗告為無理由，依民事訴訟法第436 條之1 、第
495 條之1 第1 項、第449 條第1 項、第95條、第78條，裁定如
主文。
中    華    民    國  100     年    8     月    25    日
                  民事第二庭  審判長法  官  郭宜芳
                                    法  官  盧怡秀
                                    法  官  賴文姍
正本係照原本作成。
本裁定不得再抗告。
中    華    民    國  100     年    8     月    25    日
                                    書記官  劉甄庭